臺灣臺北地方法院民事裁定
111年度重訴字第868號
原      告  吳建雄  

被      告  吳再添  
上列當事人間請求侵權行為損害賠償事件，原告提起刑事附帶民
事訴訟，經本院刑事庭以110年度重附民字第68號裁定移送前來
，本院裁定如下：
    主  文
原告之訴及假執行之聲請均駁回。
訴訟費用由原告負擔。
    理  由
一、按因犯罪而受損害之人，於刑事訴訟程序得附帶提起民事訴
    訟，對於被告及依民法負賠償責任之人，請求回復其損害。
    刑事訴訟法第487條第1項定有明文。所謂因犯罪而受損害之
    人，係指因犯罪行為直接受損害之人而言，至其他因犯罪間
    接或附帶受損害之人，在民事上雖不失有請求賠償損害之權
    ，但既非因犯罪而直接受其侵害，即不得認係因犯罪而受損
    害之人；且因犯罪而受損害之人，於刑事訴訟程序固得附帶
    提起民事訴訟，對於被告請求回復其損害，但其請求回復之
    損害，以被訴犯罪事實所生之損害為限，否則縱令得依其他
    事由，提起民事訴訟，亦不得於刑事訴訟程序附帶為此請求
    。再者，刑事庭移送民事庭之附帶民事訴訟，僅移送後之訴
    訟程序應適用民事訴訟法，至移送前之訴訟行為是否合法，
    仍應依刑事訴訟法之規定。故非因刑事犯罪而受損害之人提
    起附帶民事訴訟，依刑事訴訟法第487條第1項規定，其訴為
    不合法，刑事法院原應依同法第502條第1項規定，以判決駁
    回之，如誤以裁定移送於民事庭，民事庭如認其不符同法第
    487條第1項規定之要件時，應許原告得繳納裁判費，以補正
    起訴程式之欠缺（最高法院108年度台抗大字第953號裁定要
    旨參照）。
二、經查，原告提起本件附帶民事訴訟係主張：被告於民國106
    年9月25日與原告簽立協議書（下稱系爭協議書），承諾於
    出售二人母親陳瑛瑛之土地持分後，將支付原告新臺幣（下
    同）1,300萬元，惟原告不得再干涉陳瑛瑛之財產與金錢應
    用，於陳瑛瑛死亡後亦不得再主張陳瑛瑛遺產之繼承及分配
    權利。嗣陳瑛瑛於106年10月16日過世，被告擔任遺產執行
    人，本應受系爭協議書之拘束處理土地持分，卻基於不法所
    有之意圖，基於背信之犯意，明知無積欠訴外人（即刑事同
    案被告）王秀文5,000萬元債務，卻先將上開土地持分虛偽
    設定普通抵押權共5,000萬元與王秀文，使不知情之地政事
    務所人員將此不實事項登載於所掌之公文書上，被告再於10
    7年11月5日，將土地持分以總價8,180萬元出售(另於同年月
    7日至臺北市士林地政事務所以當時公告現值為買賣移轉登
    記)，使原告無法獲得土地持分權益，致原告受有1,300萬元
    損害，故原告爰依民法第184條第1項前段請求被告侵權行為
    損害賠償1,100萬元（扣除被告嗣後已給付予原告之200萬元
    ）等語。然查，本件被告於刑事判決（即本院110年度易字
    第388號刑事判決；下稱系爭刑事判決）認定有罪之事實，
    僅為其與王秀文共同偽造設定抵押權之部分成立使公務員登
    載不實罪，此部分與原告本件起訴之「被告於系爭協議書所
    承諾給付之1,300萬元」權利受損，並無直接關係；至原告
    本件起訴主張之上開被告「未依系爭協議書處理土地持分」
    所涉犯之背信罪嫌部分，業經系爭刑事判決為公訴不受理，
    故原告本件對於被告所提之上開刑事附帶民事訴訟，應由本
    院刑事庭以判決駁回，惟本院刑事庭未依刑事訴訟法第502
    條第1項前段規定，以判決駁回原告之訴，而誤將原告之訴
    裁定移送民事庭審理，是原告之訴本應以不合法裁定駁回之
    ，然揆諸前開說明，應許原告得繳納裁判費，以補正起訴程
    式之欠缺。本件原告係最新聲明係請求被告給付1,100萬元
    ，此即本件訴訟標的金額，應徵第一審裁判費10萬8,800元
    ，本院業於111年10月31日言詞辯論期日，當庭裁定命原告
    於同年11月21日前補正，已記明言詞辯論筆錄在卷可憑（重
    訴卷第48頁）。原告逾期迄未補正，其訴顯難認為合法，其
    假執行聲請亦缺乏宣告之依據，均應予駁回。
三、依民事訴訟法第249條第1項第6款、第95條、第78條裁定如
    主文。
中　　華　　民　　國　　111 　年　　11　　月　　25　　日
                  民事第二庭  法　官　林伊倫
以上正本係照原本作成。
如不服本裁定應於送達後10日內向本院提出抗告狀，並繳納抗告
費新臺幣1,000元。　　　　　
中　　華　　民　　國　　111 　年　　11　　月　　25　　日
                              書記官　黃品蓉